【裁判字號】    99,交抗,1137
【裁判日期】    991229
【裁判案由】    聲明異議
【裁判全文】
臺灣高等法院臺中分院刑事裁定        99年度交抗字第1137號
抗  告人即
原處分機關  交通部公路總局臺中區監理所彰化監理站
代  表  人  高東寶
異  議人即
受  處分人  謝錫堅
上列抗告人因受處分人違反道路交通管理處罰條例聲明異議案件
，不服臺灣彰化地方法院中華民國九十九年十一月十五日所為裁
定（九十九年度交聲字第一一四八號）提起抗告，本院裁定如下
：
    主  文
原裁定撤銷。
本件發回臺灣彰化地方法院。
    理  由
一、本件抗告人即原處分機關交通部公路總局臺中區監理所彰化
    監理站（以下簡稱為原處分機關）之原處分意旨略以：本件
    異議人即受處分人謝錫堅（以下簡稱為受處分人）於民國（
    下同）九十七年十二月十一日上午六時二十二分許，駕駛車
    牌號碼５８２０－ＧＣ號自用小客車，在彰化縣和美鎮○○
    里○○道路旁時，因酒精濃度超過規定標準（呼氣中酒精濃
    度達每公升１．０２毫克），經彰化縣警察局交通警察隊和
    美分隊以彰警交字第Ｉ00000000號舉發違反道路交
    通管理事件通知單掣單舉發，乃依道路交通管理處罰條例第
    三十五條第一項第一款、第二十四條第一項第二款之規定，
    ，裁罰受處分人罰鍰新臺幣（下同）四萬九千五百元，吊扣
    駕駛執照十二個月，並施以道路交通安全講習（即原處分機
    關九十九年九月十七日彰監四字第裁６４－Ｉ000000
    00號裁決書之裁罰內容。
二、本件受處分人之聲明異議意旨，略稱：受處分人因酒後駕車
    犯有公共危險罪，業經臺灣彰化地方法院檢察署檢察官為緩
    起訴處分，並已提供義務勞務，本於一事不二罰原則，為此
    聲明異議等語。
三、本件原裁定法院以：本件受處分人上開飲酒後駕駛自用小客
    車之行為，業經彰化縣警察局和美分局舉發，並移送臺灣彰
    化地方法院檢察署偵辦公共危險罪責，復經檢察官於九十八
    年二月二十七日以九十八年度偵字第一五六五號為緩起訴處
    分在案，緩起訴期間自九十八年三月十八日至九十九年三月
    十七日止，受處分人需於收受緩起訴處分執行命令通知書之
    日起六個月內，向指定之公益團體、地方自治團體或社區提
    供四十小時之義務勞務，並不得再有酒醉駕車犯行，有臺灣
    彰化地方法院檢察署檢察官緩起訴處分書附卷可稽，現緩起
    訴處分期間已經屆滿，受處分人並已履行該緩起訴處分命令
    ，向指定之公益團體、地方自治團體或社區提供四十小時之
    義務勞務等情，及「按汽車駕駛人飲用酒類後，其吐氣所含
    酒精濃度超過每公升０．２５毫克以上者，不得駕車；汽車
    駕駛人，駕駛汽車經測試檢定，有酒精濃度超過規定標準者
    ，處一萬五千元以上六萬元以下罰鍰，當場移置保管其車輛
    及吊扣其駕駛執照一年，並應接受道路交通安全講習，道路
    交通安全規則第一一四條第二款及道路交通管理處罰條例第
    三十五條第一項第一款、第二十四條第一項第二款分別定有
    明文。又於九十九年五月五日修正公布，並經行政院令定自
    九十九年九月一日施行之道路交通管理處罰條例第六十八條
    ，於第二項規定：【領有汽車駕駛執照之汽車駕駛人，除駕
    駛聯結車、大客車、大貨車外之非其駕駛執照種類之車輛，
    違反本條例及道路交通安全規則之規定，應受吊扣駕駛執照
    情形時，無因而肇事致人受傷或重傷者，記違規點數五點。
    但一年內違規點數共達六點以上或再次應受吊扣駕駛執照情
    形者，併依原違反本條例應受吊扣駕駛執照處分規定，吊扣
    其駕駛執照】。本件異議人之違規行為雖為九十七年間，然
    原處分機關於九十九年九月十七日為本件裁處時，道路交通
    管理處罰條例第六十八條第二項已修正施行，依修正前之道
    路交通管理處罰條例第六十八條規定，異議人應吊扣普通小
    型車駕駛執照十二個月，然依修正後之道路交通管理處罰條
    第六十八條第二項規定，只需記違規點數五點，經比較新舊
    法適用結果，以修正後之道路交通管理處罰條例第六十八條
    第二項之規定較有利異議人，原處分機關自應適用修正後之
    道路交通管理處罰條例第六十八條第二項之規定」等理由，
    將原處分撤銷，改為受處分人「自用小客車駕駛人駕駛汽車
    ，經測試檢定酒精濃度超過規定標準，記違規點數伍點，並
    應接受道路交通安全講習」之處分，固非無見。
四、惟本件原處分機關之抗告意旨指陳：受處分人除於八十九年
    及九十五年間先後受「易處吊扣（駕照）」之處分之外，其
    在本件交通違規之前之九十六年間，亦已另受有「酒駕吊扣
    （駕照）」之處分（吊扣文號：Ｉ00000000，吊扣
    期間：九十六年二月二十六日至九十七年二月二十五日）乙
    情，有原處分機關列印之受處分人汽車駕照基本資料一件在
    卷可稽。原處分機關之抗告意旨指陳：本件受處分人如依據
    原裁定法院所適用之修正後道路交通管理處罰條例第六十八
    條第二項但書之規定，應裁處吊扣汽車駕駛執照而非記違規
    點數五點乙節，似非無據。本件受處分人之前開違規裁罰紀
    錄未經原裁定法院審酌，此部分事實之認定，並對本件交通
    違規之裁罰內容有生影響。本件原處分機關以原裁定法院漏
    未審酌受處分人之前開違規裁罰紀錄為理由，提起抗告指摘
    原裁定不當，應認其抗告為有理由，茲為受處分人之審級利
    益，應由本院將原裁定撤銷，將本件發回原裁定之臺灣彰化
    地方法院。
五、爰依道路交通事件處理辦法第二十五條、第二十六條、刑事
    訴訟法第四百十三條前段裁定如主文。
中    華    民    國    99    年    12    月    29    日
            刑事第三庭   審判長法  官   王  增  瑜
                               法  官   曾  佩  琦
                               法  官   廖  柏  基
以上正本證明與原本無異。
不得再抗告。
                               書記官   曾  煜  智
中    華    民    國    99    年    12    月    29    日

司法院資訊處製作；財團法人民間司法改革基金會備份。
